【裁判字號】    99,訴,65
【裁判日期】    990408
【裁判案由】    損害賠償
【裁判全文】
高雄高等行政法院裁定
                                        99年度訴字第65號
原      告  甲○○
被      告  高雄市政府
代  表  人  乙○  市長
訴訟代理人  李漢民
            丙○○
上列當事人間有關損害賠償事件，原告提起行政訴訟，本院裁定
如下：
    主  文
本件移送於台灣高雄地方法院。
    理  由
一、按「行政法院認其無受理訴訟權限者，應依職權以裁定將訴
    訟移送至有受理訴訟權限之管轄法院。數法院有管轄權而原
    告有指定者，移送至指定之法院。」行政訴訟法第12條之2
    第2項所明定。次按「公法上之爭議，除法律別有規定外，
    得依本法提起行政訴訟。」行政訴訟法第2條定有明文。又
    「憲法第16條規定人民有訴訟之權，旨在確保人民得依法定
    程序提起訴訟及受公平之審判。至於訴訟救濟究應循普通訴
    訟程序抑或依行政訴訟程序為之，則由立法機關依職權衡酌
    訴訟案件之性質及既有訴訟制度之功能等而為設計。我國關
    於民事訴訟與行政訴訟之審判，依現行法律之規定，分由不
    同性質之法院審理，係採二元訴訟制度。除法律別有規定外
    ，關於因私法關係所生之爭執，由普通法院審判；因公法關
    係所生之爭議，則由行政法院審判之。」司法院釋字第466
    號亦著有解釋。故關於民、刑事事件，均非公法上之爭議事
    件，核屬普通法院管轄，行政法院對之即無審判權限。又民
    法所規定侵權行為損害賠償之訴，應適用民事訴訟法之規定
    。是依民法侵權行為所生私法上爭議，應循民事訴訟程序救
    濟；而國家賠償法所規定損害賠償之訴，除依該法規定外，
    適用民事訴訟法之規定，國家賠償法第12條亦有明文。是依
    國家賠償法對國家賠償所生公法上爭議，除有行政訴訟法第
    7條規定得於提起其他訴訟同一程序中，合併請求損害賠償
    者外，應循民事訴訟程序尋求救濟。
二、本件原告起訴意旨略稱：被告因施作高雄市捷運公共工程Ｃ
    01標02標車站及隧道工程，位在高雄市○○路與新樂街間之
    大勇路工地，於民國93年5月29日至30日間，發生塌陷事故
    ，造成鄰近建築物沉陷、傾斜、牆柱斷裂及其他損害，原告
    所有位於高雄市○○區○○路111巷6號房屋亦因此受損等語
    ，並請求確認「高雄市大眾捷運系統」之建構物，為被告所
    有之公共設施；並依國家賠償法請求判決被告應依民法第21
    3條回復原狀之規定拆除重建及依民法第216條規定賠償原告
    所失利益新臺幣（下同）1,245,010元。
三、經查，原告提起本件行政訴訟，依其訴之聲明第1項觀之，
    其請求確認被告對「高雄市大眾捷運系統」建構物之所有權
    部分，雖其於本院準備程序供稱係「確認高雄市大眾捷運系
    統之建構物，為被告『公有』之『公共設施』」云云，然依
    國家賠償法第3條第1項規定，「公有公共設施」本係人民依
    該條項規定，得請求國家賠償之前提構成要件，揆諸上開規
    定意旨，其確認訴訟亦應與其聲明第2項依國家賠償法提起
    之損害賠償之訴，同循民事訴訟程序以資救濟，均非屬本院
    職權，而不得提起行政訴訟。是原告向無審判權之本院提起
    本件訴訟，請求確認「高雄市大眾捷運系統」之建構物，為
    被告公有之公共設施；並依國家賠償法請求判決被告應依民
    法第213條回復原狀之規定拆除重建及民法第216條規定賠償
    原告所失利益1,245,010元，難謂合法，爰依前述規定，依
    職權將本件訴訟移送於有審判權之台灣高雄地方法院。
四、依行政訴訟法第12條之2第2項前段，裁定如主文。
中    華    民    國    99    年     4    月    8     日
            高雄高等行政法院第二庭
                        審判長法官  江  幸  垠
                              法官  簡  慧  娟
                              法官  吳  永  宋
以上正本係照原本作成。
如不服本裁定，應於裁定送達後10日內以書狀敘明理由，經本院
向最高行政法院提出抗告（須按對造人數附具繕本）。
中    華    民    國    99    年     4    月    8     日
                            書記官  陳  嬿  如


司法院資訊處製作；財團法人民間司法改革基金會備份。
